臺灣新竹地方法院民事判決　　　　　　 100年度簡上字第30號
上　訴　人　洪松男
被上 訴 人　中正資產管理股份有限公司
法定代理人　張家毓
訴訟代理人　謝嘉璟
　　　　　　潘治平
上列當事人間返還消費借貸款事件，上訴人對於中華民國100年2
月25日本院新竹簡易庭99年度竹簡字第565號第一審判決提起上
訴，本院於民國100年5月25日言詞辯論終結，判決如下：
    主       文
上訴駁回。
第二審訴訟費用由上訴人負擔。
    事實及理由
壹、被上訴人起訴主張：除與原審主張相同外，另補稱：
一、緣上訴人向訴外人中華商業銀行股份有限公司（下稱中華商
    銀）申請信用卡使用，依約上訴人即得於特約商店記帳消費
    ，惟所生應付帳款應於當期繳款截止日前繳納帳款，或以循
    環信用方式繳付最低應繳金額，如上訴人未依約繳款時，依
    中華商銀信用卡約定條款第15條約定，循環信用利息之計算
    方式，係將各筆得計入循環信用本金之帳款，自各筆帳款之
    銀行實際撥款日起，就該筆帳款之餘額依年息百分之19.71
    計算至該筆帳款清償日止。詎因上訴人使用中華商銀信用卡
    未依約繳付所積欠之信用卡消費款，依同條款第22條之約定
    ，上訴人已喪失期限利益，經中華商銀催告請求仍未獲全數
    清償，嗣後中華商銀於民國94年10月26日將上開債權依法全
    數讓與被上訴人，被上訴人自得以債權人地位請求上訴人償
    還債務，經查，截至99年11月4日止，上訴人尚積欠本金新
    台幣（下同）146,915元、利息146,292元（自94年10月18日
    起至99年11月4日止，以上開本金146,915元，按年利率百分
    之19.71計算之利息）及被上訴人受讓系爭債權前之利息14,
    641元（94年10月17日前之利息）等款項共計307,848元，扣
    除上訴人曾經還款16,000元，是上訴人尚積欠被上訴人如原
    審判決主文所示之金額及利息迄未清償，原審判決並無違誤
    ，上訴人本件上訴為無理由，另本件被上訴人未向上訴人請
    求給付違約金，併予敘明。
二、爰聲明請求：（一）上訴駁回。（二）第一、二審訴訟費用
    由上訴人負擔。
貳、上訴人則以：除與原審主張相同外，另補稱：
一、中華商銀94年10月26日將債權全數讓與被上訴人之前，上訴
    人業已於94年10月17日前終止信用卡合約，終止後信用卡利
    息應停止計算，上訴人實際積欠金額含本金、利息及其他費
    用等應為161,556元，此有94年10月26日債權讓與證明書可
    證，上訴人自得依民法第270條對抗被上訴人，又為避免被
    上訴人暴力討債，請求以民法第74條裁定，又為免被上訴人
    將來執行上訴人之家電，請求依民法第480條第3款以通用貨
    幣償還之。
二、爰聲明請求：（一）原判決廢棄。（二）被上訴人在第一審
    之訴及假執行之聲請駁回。（三）第一、二審訴訟費用由被
    上訴人負擔。
三、本院之判斷：
（一）被上訴人主張上訴人前向中華商銀申請信用卡使用，截至
      99年11月4日止，尚積欠信用卡消費帳款本金146,915元、
      利息14,641元，及自94年10月18日起至99年11月4日止，
      以上開本金146,915元，按年利率百分之19.71計算之利息
      146,292元未付，扣除被告期間曾繳付共計16,000元之款
      項，被告目前總計積欠原告291,848元，及其中本金146,9
      15元自99年11月5日起至清償日止，按年息百分之19.71計
      算之利息，嗣中華商銀業將上開債權轉讓予被上訴人等情
      ，業據其提出中華商銀信用卡申請表、中華商銀信用卡約
      定條款、債權讓與證明書、中華商銀信用卡債權讓與明細
      表、電腦帳務資料、電腦繳款明細、債權讓與通知書、催
      收紀錄、臺北市政府函及中正資產管理股份有限公司營利
      事業登記證、繳款通知書、繳款收據、債權讓與通知書等
      件為證（見支付命令卷第4-15頁、原審卷第7-8、23、26
      頁）。上訴人對於積欠被上訴人本金146,915元、利息14,
      641元共計161,556元之事實並不爭執，惟以其業於94年10
      月17日前終止信用卡合約，應該停止計算利息，其實際積
      欠金額含本金、利息及其他費用等應為債權讓與證明書上
      載之161,556元；為避免被上訴人暴力討債，請求法院以
      民法第74條裁定；又為避免被上訴人將來執行上訴人之家
      電，請求依民法第480條第3款以通用貨幣償還之等情置辯
      ，故本件兩造爭執之處在於(一)上訴人主張與中華商銀客服
      人員聯絡停卡時起應該停止計息，有無理由？又上訴人積
      欠之信用卡帳款本金、利息總額為何？(二)本件有無民法第
      74條之暴利行為之適用？(三)本件有無民法第480條應償還
      通用效力貨幣之適用？茲分述如下：
（二）上訴人就停止計息之主張未能舉證證明，難認可信，迄99
      年11月4日止上訴人積欠之本金、利息應為291,848元：
    １按當事人主張有利於己之事實者，就其事實有舉證之責任
      ，但法律別有規定，或依其情形顯失公平者，不在此限，
      此為民事訴訟法第277條所明定。經查，上訴人主張其於
      尚未停卡時，曾與中華商銀聯繫表示收入不穩定，希望可
      以停止計息，分期攤還本件信用卡債務，惟銀行表示要停
      卡始可止息攤還，故上訴人認知停卡後，利息即會停止計
      算乙節，為被上訴人所否認，揆之上開規定，即應由上訴
      人就此有利於己之事實，負舉證責任。然上訴人就此於原
      審既不能提出相關之證據資料以供審酌，復於本院陳述：
      這是我的認知，應該會停息，因我有打電話給客服人員，
      但因為時間久遠，我無法舉證或傳喚該客服人員等語（見
      本院卷第18頁反面），審酌被上訴人於原審提出之中華商
      銀催款紀錄，亦無任何停止計息之記載（見原審卷第27-3
      1頁），故上訴人此部分之主張，難認有據。參以銀行收
      取放款利息，既為其主要營業收入來源，則在上訴人未能
      清償積欠之信用卡帳款前，銀行是否會率爾應允上訴人停
      用信用卡即停止計息之請求，顯然有疑，上訴人就其主張
      未能舉證以實其說，復與一般經驗法則有違，難認可採。
    ２次查，本件上訴人積欠債權讓與證明書上記載之161,556
      元，為其所不爭執，該款項含本金146,915元及94年10月
      17日前之利息共計14,641元，亦有被上訴人提出之債權讓
      與明細表可稽（見原審卷第42頁）。上訴人就停止計息之
      主張既未能舉證證明，被上訴人抗辯94年10月18日後之利
      息亦應依約計入一節，自屬可採。上訴人與中華商銀約定
      之遲延利息為百分之19.71，有信用卡約定條款在卷足憑
      （見原審卷第19頁），依此計算94年10月18日起迄99年11
      月4日止共計1844天之遲延利息應為146,292元【計算式：
      （146,915×19.71％）÷365×1844＝146,292，元以下四
      拾五入】，此有被上訴人陳報狀可參（見原審卷第40頁）
      ；而上訴人曾於95年2月迄96年1月期間還款16,000元，為
      兩造所不爭，並有電腦繳款明細可按（見原審卷第24頁）
      ，基此，被上訴人抗辯上訴人迄99年11月4日止積欠本金
      、利息共計291,848元，自屬有據【計算式：146,915（本
      金）＋14,641（計至94年10月17日為止之利息）＋146,29
      2（94年10月18日至99年11月4日之利息）－16,000（被告
      已還款金額）＝291,848】。
（三）本件並無民法第74條之暴利行為之適用：
      按法律行為，係乘他人之急迫、輕率或無經驗，使其為財
      產上之給付或為給付之約定，依當時情形顯失公平者，法
      院得因利害關係人之聲請，撤銷其法律行為或減輕其給付
      ，民法第74條第1項定有明文。經詢上訴人主張民法第74
      條之事證，其表示：95年間平面媒體刊登，銀行催繳人員
      催繳到債務人下班不敢回家的新聞，也有耳聞暴力討債；
      惟其目前並未遭本件債權人或中華商銀暴力討債，當時申
      請中華商銀的信用卡之原因係跟隨潮流，日常加油或賣場
      購物生活所需等語（見本院卷第19頁）。佐以其自承：94
      年6月間之工作係擔任信用卡業務員，其中掛限的銀行包
      括中華商銀，當初使用信用卡很普遍，故聲請很多張信用
      卡等情（見本院卷第18頁反面）。足徵本件顯無乘上訴人
      急迫、輕率或無經驗，使其為財產上之給付或為給付之約
      定情事，上訴人援引民法第74條之暴利行為之規定容有誤
      會。
（四）本件亦無民法第480條應償還通用效力貨幣之適用：
      再按金錢借貸之返還，除契約另有訂定外，應依左列之規
      定：一、以通用貨幣為借貸者，如於返還時已失其通用效
      力，應以返還時有通用效力之貨幣償還之。二、金錢借貸
      ，約定折合通用貨幣計算者，不問借用人所受領貨幣價格
      之增減，均應以返還時有通用效力之貨幣償還之。三、金
      錢借貸，約定以特種貨幣為計算者，應以該特種貨幣，或
      按返還時、返還地之市價，以通用貨幣償還之，民法第48
      0條定有明文，此條文乃在規範消費借貸之金錢返還。經
      詢上訴人何以主張上開條文，其陳明：擔心以後債權人會
      去執行我的家電，希望銀行不要使用不必要的手段及要害
      我沒有工作等語（見本院卷第19頁）。惟動產之強制執行
      ，以查封、拍賣或變賣之方法行之，強制執行法第45條定
      有明文，本件苟判決上訴人敗訴而被上訴人聲請強制執行
      ，亦係法律賦予被上訴人之權利，且與上訴人主張之上開
      條文無涉，可見上訴人對於民法第480條之規範意旨亦有
      誤解，所為主張難認可採。
（五）綜上所述，上訴人雖提出前揭上訴理由，惟均無可採。從
      而，被上訴人本於債權讓與及信用卡使用契約之法律關係
      ，請求上訴人給付291,848元，及其中本金146,915元自99
      年11月5日起至清償日止，按年息百分之19.71計算之利息
      ，為有理由，應予准許。原審判決上訴人應給付被上訴人
      上開金額，並依職權宣告假執行，依法並無不合，上訴人
      提起本件上訴，並指摘原判決不當，求予廢棄改判，為無
      理由，應予駁回。
四、本件事證已臻明確，其餘兩造主張、陳述暨所提之證據，經
    審酌均與本院前揭判斷不生影響，爰不一一詳予論述，附此
    敘明。
五、據上論結，本件上訴為無理由，依民事訴訟法第436條之1第
    3 項、第449條第1項、第463條、第78條，判決如主文。
中    華    民    國   100    年    5     月    31    日
                  民事第一庭  審判長法官  王銘勇
                                    法官  林麗玉
                                    法官  吳靜怡
以上正本係照原本作成。
本判決不得上訴。
中    華    民    國   100    年    5     月    31    日
                                  書記官   馮玉玲